【裁判字號】    89,訴,1080
【裁判日期】    900502
【裁判案由】    毒品危害防制條例
【裁判全文】
臺灣臺北地方法院刑事判決                        八十九年度訴字第一０八０號
    公  訴  人  臺灣臺北地方法院檢察署檢察官
    被      告  乙○○
    指定辯護人 甲○
右列被告因毒品危害防制條例案件，經檢察官提起公訴（八十九年度偵字第一四三五
六號），甲○判決如左：
    主  文
乙○○持有第一級毒品，處有期徒刑捌月。
扣案第一級毒品海洛因壹小瓶（淨重零點肆伍公克）又伍小包（共淨重壹點柒貳公克
）均沒收銷燬之。
    事  實
一、乙○○於不詳時地，向不詳姓名綽號「阿南」之人，購得不詳數量之第一級毒品
    海洛因後，非法持有海洛因。迨民國（下同）八十九年三月十五日凌晨一時三十
    分許，經警於臺北縣深坑鄉○○○路九巷四弄十三號前查獲，扣得其持有之海洛
    因一小瓶（毛重九點五公克，淨重零點四五公克），旋在同上路九巷四弄口乙○
    ○之友人丙○○所有之車號Ｆ１─４２３９號自用小客車內，復查獲乙○○所持
    有置放於車內之海洛因五小包（毛重一點九五公克、淨重一點七二公克）。
二、案經臺灣臺北地方法院檢察署檢察官自動檢舉偵查起訴。
    理  由
一、右揭事實，業據被告乙○○供認不諱，核與證人丙○○於警訊中證述情節悉相吻
    合。而扣案之結晶一小瓶（淨重０、四五公克）又五小包（淨重０、七二公克）
    經台北市政府警察局萬華分局、法務部調查局鑑定結果，均係第一級毒品海洛因
    屬實，亦有台北市政府警察局萬華分局查獲涉嫌毒品危害防制條例毒品初步鑑驗
    報告單及法務部調查局八十九年四月十四日（八九）陸（一）字第八九一三三七
    四五號檢驗通知書各一紙附卷可稽，並有第一級毒品海洛因一小瓶又五包扣案足
    憑，從而被告自白顯與事實相符，本件事證明確，被告犯行足堪認定，應予依法
    論科。
二、按海洛因係毒品危害防制條例第二條第二項第一款所列管之第一級毒品，不得持
    有。核被告所為，係犯毒品危害防制條例第十一條第一項持有第一級毒品罪。檢
    察官雖起訴被告意圖販賣而持有第一級毒品之罪，惟甲○認被告所為僅係單純持
    有，與意圖販賣而持有尚有未合（詳容後述），惟因意圖販賣而持有與持有第一
    級毒品罪間，基本事實相同，具高低度之吸收關係，是就起訴意圖販賣而持有部
    分而以持有論罪，僅係犯罪事實之一部減縮，尚無變更起訴法條之問題（最高法
    院八十年度台上字第二七０三號、八十五年度台上字第六三八號判決參照），附
    此敘明。爰審酌被告之素行，有臺灣高等法院檢察署刑案紀錄簡覆表一紙在卷可
    按，且犯後坦承犯行及其犯罪動機、目的、手段等一切情狀，量處如主文所示之
    刑。末查，扣案如主文第二項所載第一級毒品海洛因一小瓶又五小包係屬毒品，
    併依毒品危害防制條例第十八條第一項前段規定沒收銷燬之。至另扣案之注射針
    筒一支、吸食器一組、大及中分裝袋各一百六十六只、五十八只、天秤一臺、注
    射針筒二支、計算機一臺，封口機一臺、磅秤二只，尚難認與本案持有毒品罪有
    何關係，茲不另為沒收之諭知，應退由移案機關另行處理。
三、公訴意旨另略以：乙○○上揭非法持有海洛因，嗣並意圖販賣而非法持有之。迨
    八十九年三月十五日一時三十分許，經警於臺北縣深坑鄉○○○路九巷四弄十三
    號前查獲，扣得注射針筒一支，大及中分裝袋各一百六十六只、五十八只、天秤
    一臺、注射針筒二支、計算機一臺、封口機一臺、磅秤二只，因認被告係涉有毒
    品危害防制條例第五條第一項意圖販賣而持有第一級毒品罪嫌云云。
四、按犯罪事實應依證據認定之，無證據不得推定其犯罪事實，刑事訴訟法第一百五
    十四條定有明文。又所謂認定犯罪事實之證據，係指足以認定被告確有犯罪行為
    之積極證據而言，如未發現相當證據，或證據不足以證明，自不能以推測或擬制
    之方法，以為裁判基礎。且刑事訴訟上證明之資料，無論其為直接證據或間接證
    據，均須達於通常一般人均不致於有所懷疑，而得確信其為真實之程度，始得據
    為有罪之認定，若其關於被告是否犯罪之證明未能達此程度，而有合理性懷疑之
    存在，致使無從形成有罪之確信，根據「罪證有疑，利於被告」之證據法則，即
    不得遽為不利被告之認定，其以情況證據（即間接證據）斷罪時，尤須基於該證
    據在直接關係上所可證明之他項情況事實，本乎推理作用足以確證被告有罪，方
    為合法，不得徒憑主觀上之推想，將一般經驗上有利被告之其他合理情況逕予排
    除，最高法院七十六年台上字第四九八六號、三十二年度上字六七號判例意旨已
    亦明甚。次按，毒品危害防制條例第五條第一項意圖販賣而持有第一級毒品罪，
    所稱「意圖販賣而持有」，必須行為人係以意圖販賣而販入以外之原因而持有者
    ，嗣後始意圖販賣而持有者而言（最高法院八十三年度台非字第一八四號、八十
    五年度台上字第一五五六號判決參照）。
五、本件公訴人認被告乙○○涉有意圖販賣而持有第一級毒品罪嫌，係以被告為警捕
    獲日經警所採尿樣，經鑑定結果並無任何海洛因反應，又分析被告前所犯違反毒
    品危害防制條例案件，均係施用第二級毒品安非他命之案件，佐以本件扣案分裝
    袋、天秤、計算機、封口機、磅秤等物，均係可供販賣毒品而用之器具為主要論
    據。訊之被告乙○○坦認持有扣案海洛因，惟堅詞否認涉有公訴人所指之上開罪
    嫌，辯稱：查獲之毒品係自始供己施用，並非意圖販賣而持有，至於分裝袋雖為
    其所有，但非為販賣之用等語。經查：
（一）被告於警訊時供陳：沒有販賣海洛因，所攜海洛因是自己施打用的等語（見八
      十九年三月十五日警訊筆錄）；另於偵訊時坦認：查獲之海洛因五小包是以前
      吸用留下，我沒有賣毒品等語在卷（見八十九年三月十五日偵訊筆錄）；迄甲
      ○審理時仍堅稱雖持有海洛因，惟無意圖販賣之情，揆此雖足認被告係因意圖
      販賣以外之原因而持有扣案毒品，惟並無被告嗣後易為意圖販賣而持有之自白
      證據可資佐參。
（二）證人丙○○於警訊中證稱：「（問：乙○○查獲有磅秤，是否有從事販售毒品
      之行為？）我不知道乙○○是否有販售毒品。」等語（見八十九年三月十五日
      警訊筆錄），嗣證人丙○○經甲○多次傳拘無著，致甲○無從檢證渠所言之真
      實性並續為查證，惟觀諸證人警訊之證詞核與被告所辯相符，尚難遽論被告有
      意圖販賣持有海洛因之依據。
（三）被告於八十九年三月五日為警查獲時，除扣得海洛因外，雖扣得數量不少之分
      裝袋及天秤、計算機，封口機、磅秤等物，而同日採尿送驗結果，因無海洛因
      反應，而為臺灣臺北地方法院檢察署檢察官為不起訴處分，固有該署八十九年
      度毒偵字第一０九六號不起訴處分書附卷可憑；惟查，查獲之毒品海洛因數量
      不多已見前述，而上開分裝袋等物品或係在友人丙○○車上或係在丙○○住處
      所查悉，均無自被告住處查扣，且現場復查無何進行交易之情，有台北市政府
      警察局萬華分局實地檢查（查訪）紀錄表可憑。而觀之分裝袋、天秤、計算機
      、封口機、磅秤等物，尚非無可能係其便利施用毒品或其他用途之工具，矧遍
      閱全卷既無被告意圖販賣而持有海洛因之積極事證，自難僅憑其持有海洛因、
      分裝袋等物或無施用海洛因之前案乙節，即以推測擬制之方法，逕為認定被告
      係意圖販賣而持有第一級毒品海洛因而為有罪之引證。
六、綜上所述，被告雖持有海洛因，惟乏事證足資佐證其係意圖販賣而持有，揆諸前
    開判例意旨，應為有利被告之認定，即被告係單純持有海洛因，自難以意圖販賣
    而持有第一級毒品罪相繩。此外，甲○復查無其他積極證據足認被告有公訴人此
    部份所指之之犯行，因與前揭持有犯行，有高低度吸收關係之實質上一罪關係，
    爰不另為無罪之諭知，附此敘明。
據上論斷，應依刑事訴訟法第二百九十九條第一項前段，毒品危害防制條例第十一條
第一項、第十八條第一項前段、判決如主文。
本案經檢察官劉成焜到庭執行職務
中      華      民      國      九十      年      五      月    二    日
                                      臺灣臺北地方法院刑事第四庭
                                          法  官 段 景 榕
                                          書記官 呂 淑 芳
中      華      民      國      九十      年      五      月    二    日
右正本證明與原本無異。
如不服本判決，應於判決送達後十日內，向甲○提出上訴狀。
附錄本案論罪科刑法條全文
毒品危害防制條例第十一條
持有第一級毒品者，處三年以下有期徒刑、拘役或新台幣五萬元以下罰金。
持有第二級毒品者，處二年以下有期徒刑、拘役或新台幣三萬元以下罰金。
持有專供製造或施用毒品之器具者，處一年以下有期徒刑、拘役或新台幣一萬元以下
罰金。


司法院資訊處製作；財團法人民間司法改革基金會備份。
